臺灣高等法院民事判決
109年度上易字第713號
上  訴  人  陳凱倫  
訴訟代理人  王仲軒律師
複代理  人  魏正棻律師
被上訴  人  李林月裡
法定代理人  李瑞兆  
訴訟代理人  楊光律師  

上列當事人間請求損害賠償事件，上訴人對於中華民國109年4月
16日臺灣基隆地方法院109年度訴字第103號第一審判決提起上訴
，本院於109年9月29日言詞辯論終結，判決如下：
    主      文
原判決關於命上訴人給付逾新臺幣貳拾柒萬貳仟伍佰捌拾柒元本
息，及該部分假執行之宣告，暨訴訟費用之裁判(除確定部分外)
均廢棄。
上開廢棄部分，被上訴人在第一審之訴及假執行之聲請均駁回。
其餘上訴駁回。
第一審訴訟費用(除確定部分外)、第二審訴訟費用由被上訴人負
擔十分之七，餘由上訴人負擔。
    事實及理由
一、被上訴人主張：
  ㈠上訴人於民國106年12月27日15時30分許騎乘車號000-000 號
    普通重型機車(下稱系爭機車)，沿基隆市七堵區光明路往明
    德二路方向直行，行經光明路及自治街交岔路口之行人穿越
    道(下稱系爭行人穿越道)時，原應注意行經行人穿越道，遇
    有行人穿越時，無論有無交通指揮人員指揮或號誌指示，均
    應暫停讓行人先行通過；機車行駛時，駕駛人應注意車前狀
    況，並隨時採取必要之安全措施，依當時情形，又無不能注
    意情事，竟疏未注意貿然前行，恰伊因罹患失智症，致辨識
    行為能力顯著減低，沿自治街往東新街方向前進，未依行人
    穿越專用號誌之指示，闖越紅燈並駐足於系爭行人穿越道，
    遭上訴人閃避不及而撞擊，致受有頭部外傷合併顱內出血及
    顏面骨骨折、第一腰椎壓迫性骨折等傷害，上訴人亦人車倒
    地，並受有外傷性缺牙、唇部撕裂傷、左手肘、左膝、左腳
    踝及左腳擦傷等傷害(下稱系爭事故)。伊與上訴人各因上開
    過失致對方受有傷害之行為，經原法院基隆簡易庭以108年
    度基交簡字第458號刑事簡易判決(下稱系爭刑事判決)認定
    均犯過失傷害罪，依序判處拘役20日、50日，如易科罰金均
    以1000元折算1日。
  ㈡伊因系爭事故受有頭部外傷合併顱內出血及顏面骨骨折、第
    一腰椎壓迫性骨折，及長期臥床並導尿管置入等原因，無法
    自行翻身坐起，目前已24小時臥床而肌肉萎縮，終身難以恢
    復，需他人24小時照護(下稱系爭傷害)。
  ㈢伊因系爭傷害受有看護費用78萬6000元(自107年1月26日計算
    至109年3月31日止)、將來看護費用237萬5193元(自109年4
    月1日起算)，及精神慰撫金80萬元之損害，合計396萬1193
    元，上訴人應負60%之過失責任，賠償伊237萬6716元，扣除
    伊已領取之強制汽車責任保險金144萬4496元，上訴人尚應
    賠償伊93萬2220元。爰依民法第184條第1項、第191條之2、
    第193條第1項及第195條第1項規定，求為判命上訴人應給付
    伊93萬2220元，及自刑事附帶民事訴訟起訴狀繕本送達翌日
    起至清償日止，按年息5%計算之利息等語，並陳明願供擔保
    請准宣告假執行(未繫屬本院部分，不予贅述)。
二、上訴人則以：被上訴人於系爭事故發生前即長期罹患失智症
    ，致腦部功能退化而需受人照顧，其因系爭傷害所需支付看
    護費用，平均每月2萬5000元即為已足。又被上訴人請求伊
    賠償精神慰撫金80萬元，顯屬過高。另被上訴人未遵守交通
    號誌闖紅燈，並駐足於行人穿越道上，應負較大過失責任等
    語，資為抗辯。
三、原審判命上訴人應給付被上訴人93萬2220元，及自108年9月
    6日起至清償日止，按年息5%計算之利息，駁回被上訴人其
    餘之訴（原審判決被上訴人敗訴部分，未據其聲明不服，已
    告確定)。上訴人不服提起上訴，聲明：㈠原判決不利於上訴
    人部分廢棄。㈡上開廢棄部分，被上訴人在第一審之訴及假
    執行之聲請均駁回。被上訴人則答辯聲明：上訴駁回。
四、兩造不爭執之事項(見本院卷第84至85頁)：
  ㈠上訴人對被上訴人主張前揭一、㈠、㈡所示之事實，均不爭執
    ，並有長庚醫療財團法人基隆長庚紀念醫院107年1月23日、
    同年月26日、同年8月30日、109年2月27日診斷證明書、系
    爭刑事判決書足憑（見原審附民卷第19至31、57至63頁，原
    審卷第81頁）。
  ㈡被上訴人已獲富邦產物保險股份有限公司給付強制汽車責任
    保險金144萬4496元，有該公司108年9月6日函可稽(見原審
    卷第77頁）。
  ㈢系爭事故經交通部公路總局臺北區監理所基宜區車輛事故鑑
    定會鑑定結果認定：被上訴人行經行車管制號誌正常運作岔
    路口，未注意紅燈號誌行走站立於岔路口行人穿越道上，未
    注意左方來車。上訴人駕駛普通重型機車，未注意車前行人
    穿越道上行人，採行安全措施。同為肇事因素。有交通部公
    路總局臺北區監理所基宜區車輛行車事故鑑定會基宜區第00
    00000號鑑定意見書(下稱鑑定意見書)可佐(見原審卷第83至
    87頁)。
五、本院判斷：
　㈠按因故意或過失，不法侵害他人之權利者，負損害賠償責任
    。汽車、機車或其他非依軌道行駛之動力車輛，在使用中加
    損害於他人者，駕駛人應賠償因此所生之損害。民法第184
    條第1項及第191條之2分別定有明文。次按不法侵害他人之
    身體或健康者，對於被害人因此喪失或減少勞動能力，或增
    加生活上之需要時，應負損害賠償責任。不法侵害他人之身
    體、健康者，被害人雖非財產上之損害，亦得請求賠償相當
    之金額，為民法第193條第1項、第195條第1項所明定。
　㈡被上訴人主張：上訴人於106年12月27日下午3時30分許騎乘
    系爭機車行經系爭行人穿越道時，未注意車前狀況，亦未暫
    停讓伊先行通過而撞擊伊，致伊受有系爭傷害，上訴人並因
    上開過失犯行，經系爭刑事判決判處拘役50日，如易科罰金
    均以1000元折算1日等情，已據上訴人所不爭執，並有上開
    四、㈠所示之證據足憑，堪認上訴人不法侵害被上訴人之身
    體與健康，且被上訴人所受系爭傷害與上訴人之不法行為間
    有相當因果關係存在。依上說明，被上訴人自得請求上訴人
    賠償因系爭傷害而支出或將支出之看護費及精神慰撫金。茲
    就被上訴人請求賠償之各項金額，分項析述如下：
　⒈被上訴人自107年1月26日起至109年3月31日止所受看護費損
    害：查被上訴人主張其因受有系爭傷害，需他人24小時照護
    等情，已據上訴人所不爭執，堪信為真。本院斟酌被上訴人
    全日臥床狀況，認看護者依日常生活之方式照護即可，夜間
    則為睡眠時間，實無須專人24小時寸步不離、不眠不休照顧
    ，應以聘請家庭看護工之方式加以照顧即為已足。而家庭看
    護工並非適用勞動基準法的工作者，工作時間與工資係由勞
    資雙方協議定之，而上訴人抗辯按每月2萬5000元計算被上
    訴人之看護費支出，已高於外籍看護工通常看護費即每月2
    萬2000元，有臺籍、外籍看護比較表可按(見原審卷第98頁)
    。被上訴人復自承其於107年1月31日即聘請外籍看護，有委
    任契約書可稽(見原審卷第49至55頁)，堪認上訴人抗辯被上
    訴人因系爭事故增加之看護費支出應按每月2萬5000元計算
    ，尚無不合。被上訴人雖主張其除聘請外籍看護外，尚需由
    家人輪流照顧，每月看護費應酌加5000元而按3萬元計算云
    云，惟未舉證證明其除聘請外籍看護外，尚有由家人輪流照
    護之必要，難認可採。據此計算，被上訴人自107年1月26日
    起至109年3月31日止所受看護費之損害應為65萬4839元【計
    算式：25,000×(6/31＋26)＝654,838.71，元以下四捨五入】
    。　
　⒉自109年4月起至死亡止所受看護費損害：查被上訴人於21年1
    0月13日出生(見原審附民卷第19頁)，於109年4月時為87歲
    ，參酌107年簡易生命表所示基隆市87歲女性平均餘命為7.8
    年，按每月看護費2萬5000元計算，依霍夫曼式計算法扣除
    中間利息（首期給付不扣除中間利息），核計其金額為197
    萬9327元【計算方式為：25,000×78.00000000＋(25,000×0.6
    )×(79.00000000－00.00000000)=1,979,327.0000000000。其
    中78.00000000為月別單利(5/12)%第93月霍夫曼累計係數，
    79.00000000為月別單利(5/12)%第94月霍夫曼累計係數，0.
    6為未滿一月部分折算月數之比例(7.8×12=93.6[去整數得0.
    6])。採四捨五入，元以下進位，如附件所示】。
　⒊精神慰撫金部分：按慰藉金之賠償須以人格權遭遇侵害，使
    精神上受有痛苦為必要，其核給之標準固與財產上損害之計
    算不同，然非不可斟酌雙方身分資力與加害程度，及其他各
    種情形核定相當之數額（最高法院51年度台上字第223 號判
    例意旨參照）。查被上訴人原屬肢體健全之人，因系爭事故
    受有頭部外傷合併顱內出血及顏面骨骨折、第一腰椎壓迫性
    骨折等傷害，生活作息無法自理，終身須專人全日照護，已
    如前述，則其生理及精神上，確受有常人難以忍受之極大痛
    苦。又被上訴人係國小肄業，上訴人係高職畢業，已據兩造
    陳述甚明(見原審卷第69、95頁)，被上訴人與上訴人108年
    度所得總額依序約為13萬8167元、39萬3686元，有兩造之稅
    務電子閘門財產所得調件明細表（置於原審卷證物袋)可參
    。本院審酌系爭事故發生經過、兩造過失情節、財產狀況、
    身分、地位、教育程度，暨被上訴人所受傷害，終身需受照
    護等一切情狀，認被上訴人主張本件精神慰撫金為80萬元，
    尚屬適當。
　⒋綜上所述，被上訴人因系爭傷害所受損害，總計為343萬4166
    元【計算式：654,839＋1,979,327＋800,000＝3,434,166】。
　㈢次按損害之發生或擴大，被害人與有過失者，法院得減輕賠
    償金額或免除之，民法第217條第1項定有明文。法院對於賠
    償金額減至何程度，抑為完全免除，雖有裁量之自由，但應
    斟酌雙方原因力之強弱與過失之輕重定之（最高法院97年度
    台上字第871 號民事判決意旨參照）。查系爭事故係因上訴
    人騎乘系爭機車行經行人穿越道，未注意車前狀況並暫停讓
    被上訴人先行通過，撞擊闖越紅燈並駐足於行人穿越道上之
    被上訴人，則被上訴人行經行車管制號誌正常運作岔路口，
    未注意紅燈號誌，行走站立於岔路口內行人穿越道上，未注
    意左方來車之行為，上訴人駕駛普通重機車，行經行車管制
    號誌正常運作岔路口，未注意車前行人穿越道上行人，採行
    安全措施之行為，即同屬系爭事故發生之原因，且原因力、
    過失程度相同，有交通部公路總局臺北區監理所基宜區車輛
    行車事故鑑定會鑑定意見書可參（見原審卷第83至87頁），
    兩造亦不爭執對系爭事故之發生均有過失。本院審酌兩造同
    為肇致系爭事故之原因，及對於系爭事故發生之前開過失情
    節，因認兩造就系爭事故應各負50%之過失責任。據此計算
    ，被上訴人就其因系爭事故所受損害得請求上訴人賠償之金
    額應為171萬7083元【計算式：3,434,166×0.5＝1,717,083】
    。
　㈣末按保險人依本法規定所為之保險給付，視為被保險人損害
    賠償金額之一部分；被保險人受賠償請求時，得扣除之，強
    制汽車責任保險法第32條定有明文。查被上訴人已領取汽車
    強制責任保險理賠金144萬4496元，已據兩造所不爭執，故
    被上訴人得請求上訴人賠償之金額，於扣除已領取之強制汽
    車責任保險賠償金額後，為27萬2587元（計算式：1,717,08
    3－1,444,496＝272,587）。
六、從而，被上訴人依侵權行為之法律關係，請求上訴人給付27
    萬2587元，及自108年9月6日即刑事附帶民事訴訟起訴狀繕
    本送達翌日(見原審附民卷第41頁)起至清償日止，按年息5%
    計算之利息部分，洵屬有據，應予准許；逾此部分之請求，
    為無理由，應予駁回。原審就超過上開應予准許部分，為上
    訴人敗訴之判決，並為假執行之宣告，自有未洽，上訴意旨
    指摘原判決此部分不當，求予廢棄改判，為有理由，爰由本
    院廢棄改判如主文第一項所示。至於上開應准許部分，原審
    為上訴人敗訴之判決，並為准、免假執行之告，即無不合。
    上訴人仍執陳詞，指摘原判決此部分不當，求予廢棄改判，
    為無理由，應駁回其上訴。
七、本件事證已臻明確，兩造其餘之攻擊或防禦方法及所用之證
    據，經本院斟酌後，認為均不足以影響本判決之結果，爰不
    逐一論列，併此敘明。
八、據上論結，本件上訴為一部有理由、一部無理由，依民事訴
    訟法第450條、第449條第1項、第79條，判決如主文。

中　　華　　民　　國　　109 　年　　10　　月　　13　　日
                  民事第三庭    
                      審判長法  官  王怡雯
                            法  官  朱美璘
                            法  官  何君豪
正本係照原本作成。
不得上訴。
中　　華　　民　　國　　109 　年　　10　　月　　14　　日

  　　　　　　　　　　　　　書記官  陳奕伃
                            



附件